臺灣板橋地方法院交通事件裁定　　　　96年度交聲字第1510號
原處分機關　交通部公路總局臺北區監理所
異　議　人
即受處分人　甲○○　27歲民.
上列異議人因違反道路交通管理處罰條例案件，對於交通部公路
總局臺北區監理所民國96年9 月21日北監營裁字裁40-C00000000
號、北監營裁字裁40-C00000000號所為之裁決處分（原舉發案號
：臺北縣政府警察局96年8 月3 日北縣警交字第C00000000 、C0
0000000 號），聲明異議，本院裁定如下：
    主  文
異議駁回。
    理  由
一、原處分意旨略以：異議人即受處分人甲○○於民國96年8 月
    3 日下午6 時35分許，騎乘車號J6P-237 號普通重型機車，
    行經臺北縣樹林市○○路與保安路口時，因機器腳踏車駕駛
    人未依規定戴安全帽之違規行為，經警攔停，竟拒絕停車接
    受稽查而逃逸，經警逕行舉發，原處分機關乃依道路交通管
    理處罰條例第31條第6 項、第60條第1 項及第63條第1 項第
    1 款規定，分別就未戴安全帽部分裁處罰鍰新臺幣500 元，
    就拒絕停車接受稽查而逃逸部分裁處罰鍰新臺幣3,000 元，
    並記違規點數1 點。
二、異議意旨略以：車號J6P-237 號普通重型機車為異議人所有
    ，平日均供異議人使用，舉發當日並未出借予他人，惟異議
    人並無印象當日是否有行經舉發地點，亦無印象有看到警方
    攔停，為此聲明異議，請求撤銷原處分云云。
三、按機器腳踏車駕駛人或附載座人未依規定戴安全帽者，處駕
    駛人新臺幣500 元罰鍰；汽車（含機車）駕駛人，駕駛汽車
    有違反本條例之行為，經交通勤務警察或依法令執行交通稽
    查任務人員制止時，不聽制止或拒絕停車接受稽查而逃逸者
    ，除按各該條規定處罰外，處新臺幣3,000 元以上6,000 元
    以下罰鍰，並記違規點數1 點；道路交通管理處罰條例第31
    條第6 項、第60條第1 項及第63條第1 項第1 款分別定有明
    文。
四、經查：
  (一)本件異議人甲○○於96年8 月3 日下午6 時35分許，騎乘車
    號J6P-237 號普通重型機車，行經臺北縣樹林市○○路與保
    安路口時，因機器腳踏車駕駛人未依規定戴安全帽之違規行
    為，經警攔停，竟拒絕停車接受稽查而逃逸，經臺北縣政府
    警察局以96年8 月3 日北縣警交字第C00000000 、C0000000
    0 號通知單逕行舉發一情，有臺北縣政府警察局96年8 月3
    日北縣警交字第Ｚ000000000、C00000000 號舉發違反道路交
    通管理事件通知單影本各1 件在卷可稽，自堪認定。
  (二)異議人雖以前開情詞置辯，然證人即負責舉發之臺北縣政府
    警察局樹林分局員警王奕鑫到庭具結證稱：「當天我在執勤
    交通管制，我站在大安、保安路口，發現前面有一部機車男
    騎士沒有戴安全帽，我鳴笛並用指揮棒要把他攔停，那個違
    規人看到我攔停，他就往迴龍方向逃逸」、「（如何確定違
    規的車輛？）他在逃逸的時候，我有特別記下他的車號，是
    J6P-237 」、「（是否記得那輛機車特色？）普通重型機車
    ，銀色」、「（違規人是如何逃逸？）從我的右邊加速騎過
    去」、「（當時那邊有很多部機車嗎？）有」、「（你如何
    讓違規人知道你在攔停他，而不是其他機車？）我有用指揮
    棒指向他，比他到路邊」、「車號的部分我可以確定我沒有
    記錯，因為當場的義交也是說這個車號」等語（見本院96年
    10月24日訊問筆錄第2 、3 頁），以證人王奕鑫係臺北縣政
    府警察局樹林分局之警員，平日職司犯罪偵查及道路交通管
    理、維護交通秩序之指揮稽查等工作，其與異議人間，素昧
    平生又無怨隙，殊無甘冒偽證罪責，故為不實舉發之理由存
    在，輔以異議人亦自承車號J6P-237 號普通重型機車係其所
    有，平日均供其使用，舉發當日亦未出借予他人，且其有時
    確會經過臺北縣樹林市○○路與大安路口等語，益徵證人王
    奕鑫之證言並非無據；再者，考量交通違規行為又多屬迅速
    、稍縱即逝及不可回復等特性，舉發機關或原處分機關若能
    提出更多之法定證據方法，例如人證、書證、物證等證據資
    料以供司法審查之交通法庭加以判斷該交通違規行為之存否
    ，自屬允當，惟若因前揭交通違規行為特性而無法提供更多
    相關之書證、物證時，則舉發員警於司法審查之訴訟程序上
    立於證人之地位而證述其當時親身目擊及見聞之交通違規行
    為經過，亦屬於法定證據方法之一之人證證述，於法亦不有
    違，至於舉發員警立於證人之地位所為之證述是否可採，此
    乃交通法庭依經驗及論理法則判斷其證明力為何而得否採擇
    之心證層次，斷不可以舉發員警作為證人之所述，因不可能
    反於其先前所為舉發而認均不可採，而全盤否定其立於證人
    地位所為之陳述。故於本件中，舉發員警王奕鑫於本院審理
    中既已居於證人之地位具結陳述其所親身目擊及見聞本件異
    議人於前揭時、地，騎乘前揭機車，有未戴安全帽及拒絕停
    車接受稽查而逃逸之違規行為，其證言應屬可信，亦如前述
    ，當不能僅以舉發員警未能提出採證照片即謂本件並無證據
    足資證明異議人確有本件違規行為。是異議人所辯，並無可
    採。
五、從而，本件異議人前開違規事證已足堪認定。則原處分機關
    依據前揭道路交通管理處罰條例第31條第6 項款、第60條第
    1 項、第63條第1 項第1 款之規定，就異議人未戴安全帽部
    分裁處異議人罰鍰新臺幣500 元，就拒絕停車接受稽查而逃
    逸之違規行為部分裁處異議人罰鍰新臺幣3,000 元，並記違
    規點數1 點，核無違誤。本件異議人之異議均為無理由，應
    予駁回。
據上論斷，應依道路交通案件處理辦法第19條，裁定如主文。
中　　華　　民　　國　　96　　年　　10　　月　　25　　日
                      交通法庭     法  官     曾淑娟
以上正本證明與原本無異。
如不服本裁定應於送達後5 日內向本院提出抗告狀。
                                   書記官     林伯文
中　　華　　民　　國　　96　　年　　10　　月　　29　　日
